【裁判字號】    97,交聲,2426
【裁判日期】    971031
【裁判案由】    聲明異議
【裁判全文】
臺灣臺中地方法院交通事件裁定        97年度交聲字第2426號
原處分機關  交通部公路總局臺中區監理所
異  議  人
即受處分人  甲○○
上列受處分人因違反道路交通管理處罰條例案件，對於交通部公
路總局臺中區監理所中華民國97年8 月4 日所為之處分（原處分
案號：中監違字第裁60-GE0000000號）聲明異議，本院裁定如下
：
    主  文
異議駁回。
    理  由
一、原處分機關略以：異議人即受處分人甲○○駕駛車牌號碼50
    80-SB 號自小用客車，於民國97年5 月26日20時許，在臺中
    市○○路與平等街口處，因「闖紅燈（直行）」違規，經臺
    中市警察局第一分局依違反道路交通管理處罰條例第53條第
    1 項舉發。嗣受處分人提出申訴，原舉發機關函覆謂：「於
    違規時間、地點行駛平等街遇交通號誌綠燈右轉公園路時見
    陳君行使公園路闖紅燈直行」等語，原處分機關遂於97年8
    月4 日以中監違字第裁60-GE0000000號裁決書，裁處罰鍰新
    臺幣（下同）3,600 元，並依第63條記違規點數3 點，逾期
    依裁決書處罰主文裁處。按道路交通管理處罰條例第53條規
    定：汽車駕駛人，行經有燈光號誌管制之交岔路口闖紅燈者
    ，處1,800 元以上5,400 元以下罰鍰。本件執勤員警本其維
    護交通秩序、安全職責所為之當場舉發，應受到合法、正確
    之推定，是本所依法裁處應無不合等語。
二、聲明異議意旨略以：請舉發員警說明本人闖紅燈屬實，並提
    出本人闖紅燈真實證據及照片，本人不接受這張闖紅燈紅單
    ，為此提出聲明異議等語。
三、按汽車駕駛人，行經有燈光號誌管制之交岔路口闖紅燈者，
    處1,800 元以上5,400 元以下罰鍰，並予記違規點數三點，
    道路交通管理處罰條例第53條第1 項、第63條第1 項第3 款
    分別定有明文。另依違反道路交通管理事件統一裁罰基準及
    處理細則第2 條第2 項之違反道路交通管理事件統一裁罰基
    準表規定，違反道路交通管理處罰條例第53條第1 項小型車
    汽車駕駛人，行經有燈光號誌管制之交岔路口闖紅燈，逾越
    應到案期限30日內，繳納罰鍰或到案聽候裁決者，處3,600
    元罰鍰。
四、經查：(一)本件受處分人甲○○駕駛車牌號碼5080-SB 號自用
    小客車，於上揭時、地，因有「駕車行經有燈光號誌管制之
    交岔路口闖紅燈」之違規情形，經臺中市警察局第一分局繼
    中派出所警員乙○○以受處分人有違反道路交通管理處罰條
    例第53條第1 項之規定當場掣單舉發等情，有臺中市警察局
    中市警交字第GE0000000 號舉發違反道路交通管理事件通知
    單1 紙在卷可稽，並經證人即掣單舉發之警員乙○○於本院
    調查時證稱：公園路與平等街是T 字型路口，當時伊騎警用
    機車由平等街停等紅燈準備要右轉公園路，平等街方面的燈
    號已經轉為綠燈了，那時候綠燈秒數已經過了大概4 、5 秒
    ，伊就看到受處分人開車慢慢的由公園路滑過去，因此伊立
    即追上去，要受處分人路邊停車，依規定告發，依舉發的經
    驗，在燈號由黃燈轉換成紅燈的前後兩秒，是不會舉發的等
    語（見本院卷第11頁背面、第12頁），是依證人上開所述足
    認受處分人確有行經有燈光號誌管制之交岔路口闖紅燈之事
    實無訛。(二)又警員掣單舉發違反道路交通管理處罰條例所列
    之違規事實，本質上為行政處分，係公務員基於職務上權力
    ，依法就特定之具體事件所為具有公法上效果之單方行政行
    為，基於公務員為公法上行為具有公信力之原則，該行政處
    分當可被推定為真正，其據以依法處分之事實認定亦為正確
    無誤，本此公信原則，乃立法者賦予行政機關制定違反道路
    交通事件統一裁罰標準及處理細則，使值勤警員得當機處分
    以維護交通秩序、安全之行政目的，反之，若謂公務員一切
    行政行為均需預留證據以證其實，則國家行政勢必窒礙難行
    ，據此，刑事訴訟法就犯罪證據有關之規定中，與行政秩序
    罰之交通違規裁罰本旨不合之部分，自不在準用之列。本件
    現場舉發員警與受處分人素昧平生，並無仇隙，衡情當無設
    詞攀誣、濫予舉發之理；本件既無任何證據足證警員有捏造
    事實、違法取締之情事，則執勤警員本其維護交通秩序、安
    全職責所為之舉發，自應受到合法、正確之推定。再者，警
    察舉發交通違規行為，並不以照相、錄影為必要之證明方法
    ，若強求各種交通違規行為均需以照相、錄影為其裁罰依據
    ，事實上殆不可行，蓋諸多違規行為之發生難以預期，違規
    狀態稍縱即逝，如闖紅燈（在未設置闖紅燈自動照相儀器之
    處所）；未戴安全帽之騎士見警攔查，隨即戴上安全帽等情
    形，根本無法期待此類違規行為均須照相、錄影為證。綜上
    ，本件縱然未有照相、錄影存證，惟受處分人駕車於前開時
    、地確有「行經有燈光號誌管制之交岔路口闖紅燈」之違規
    行為，仍堪認定。
五、綜上所述，受處分人既有於行經有燈光號誌管制之交岔路口
    闖紅燈之行為，則原處分機關援引前揭規定，且逾越應到案
    期限30日內到案聽候裁決，而予以裁罰處3,600 元罰鍰，依
    法並無不當，本件受處分人之聲明異議為無理由，應予以駁
    回。
六、據上論斷，應依道路交通管理處罰條例第87條第2 項，道路
    交通案件處理辦法第19條，裁定如主文。
中    華    民    國    97    年    10    月    31    日
                  交通法庭      法  官  陳玉聰
以上正本證明與原本無異。
如不服本裁定，應於送達後5日內，向本院提出抗告狀。（應附
繕本）
                                書記官  吳彩華
中    華    民    國    97    年    10    月    31    日


司法院資訊處製作；財團法人民間司法改革基金會備份。
